【裁判字號】    99,聲判,15
【裁判日期】    990206
【裁判案由】    聲請交付審判
【裁判全文】
臺灣臺北地方法院刑事裁定              99年度聲判字第15號
聲  請  人  乙○○
代  理  人  陳福寧律師
被      告  甲○○
上列聲請人因被告偽造文書案件，不服臺灣高等法院檢察署檢察
長中華民國九十九年一月四日，九十九年度上聲議字第一八二號
駁回聲請再議之處分（原不起訴處分案號：臺灣臺北地方法院檢
察署九十八年度偵字第九一七九號），聲請交付審判，本院裁定
如下：
    主      文
聲請駁回。
    理      由
一、按告訴人不服上級法院檢察署檢察長或檢察總長認再議為無
    理由而駁回之處分者，得於接受處分書後十日內委任律師提
    出理由狀，向該管第一審法院聲請交付審判；法院認交付審
    判之聲請不合法或無理由者，應駁回之，刑事訴訟法第二百
    五十八條之一、第二百五十八條之三第二項前段分別定有明
    文。查本件聲請人乙○○以被告甲○○涉犯偽造文書罪，向
    臺灣臺北地方法院檢察署（下稱臺北地檢署）檢察官提出告
    訴，經該署檢察官以九十八年度偵字第九一七九號為不起訴
    處分後，聲請人不服聲請再議，經臺灣高等法院檢察署（下
    簡稱高檢署）檢察長於民國九十九年一月四日以九十九年度
    上聲議字第一八二號處分書認聲請人再議無理由而駁回再議
    ，聲請人於九十九年一月十二日收受該處分書，於九十九年
    一月二十日委任律師提出理由狀向本院聲請交付審判等情，
    業經本院依職權調取臺北地檢署九十八年度偵字第九一七九
    號、高檢署九十九年度上聲議字第一八二號號等卷宗查閱無
    訛，且有本院收狀戳上日期可證，是本件聲請為合法，合先
    敘明。
二、聲請人原告訴意旨略以：被告為設於臺北市○○區○○街三
    五號信德中醫診所之負責人，為執行業務之人；明知聲請人
    乙○○僅於九十二年十月十六日、九十三年一月五日曾至該
    診所就診，竟基於偽造文書之犯意，於其業務上登載之病歷
    ，偽造聲請人於九十二年十月十七日、十月二十七日、九十
    三年一月六日、一月七日、七月十七日之就診紀錄，嗣經聲
    請人向中央健康保險局查詢，始知上情；因認被告涉有刑法
    第二百十五條之偽造文書罪嫌云云。
三、本件聲請交付審判意旨略以：依最高法院之判例意旨，若對
    於案內之一切證據，未踐行調查程序，即不得遽為被告有利
    或不利之認定，聲請人告訴被告偽造文書案件，案內尚有證
    據未調查，檢察官遽為不起訴處分並駁回再議，自有違誤，
    爰向本院聲請交付審判。
四、經查：
  (一)按犯罪事實應依證據認定之，無證據不得認定犯罪事實，刑
    事訴訟法第一百五十四條第二項定有明文。又告訴人之指訴
    係使被告受形式追訴目的，是其陳述是否與事實相符，仍應
    調查其他積極證據以資審認，始得為不利被告之認定，此有
    最高法院五十二年台上字第一三００號判例可稽。復認定不
    利於被告之事實，須依積極證據，苟積極證據不足為不利於
    被告事實之認定時，即應為有利於被告之認定，更不必有何
    有利之證據，亦有最高法院三十年上字第八一六號判例可資
    參照。
  (二)訊據被告堅詞否認有為上開犯行，辯稱：伊在病歷上所記載
    者均為事實，聲請人係於九十年一月十一日，因跌倒腳部受
    傷而至伊之診所初診，第二次是九十二年十月十六日，主訴
    自床上跌下來，另九十二年十月九日主訴騎車跌倒，伊檢查
    出聲請人之症狀係右手麻、手沒力、髖部、左臂、頸椎均受
    傷，另伊懷疑聲請人頸椎移位，叫她去照Ｘ光，聲請人於九
    十三年十月十七日又來看診，那次只有針灸及貼藥膏，同年
    十月二十七日再就診，主訴說西醫有幫她檢查，說她頸椎影
    像異常，伊有給聲請人針灸，沒有開藥；之後在九十三年一
    月五日聲請人有來看診，她頸部有戴護套，並說她頸椎受傷
    ，伊給她針灸，沒有開藥，同年一月六日也有來看診，同樣
    症狀，也是針灸，沒有開藥，同年一月七日亦同，嗣後同年
    一月八日、一月十二日、一月十四日、一月十六日、一月二
    十九日、一月三十日、二月三日聲請人也都有來看診，都是
    針炙；後來九十三年四月二十一日至同年九月八日之間聲請
    人都有來看診，大部分是針灸，也有推拿及貼膏藥；另聲請
    人係於九十三年七月二十二日來看診，聲請人指訴伊偽造九
    十三年七月十七日之病歷紀錄，亦非實在等語。查：
  1.觀諸被告所提出聲請人之病歷（見九十八年度偵字第九一七
    九號卷《下稱偵查卷》第五八頁至第八四頁），其間從九十
    二年十月十六日起，均連續貼在病歷單上，並無空白或不連
    續之情形，其中聲請人認偽造之九十二年十月十七日、二十
    七日之病歷均上下相臨，十月十七日上方之病歷單為十月十
    六日，十月二十七日下方之病歷單為九十三年一月五日，均
    連續黏貼；另聲請人認偽造之九十三年一月六日、七日病歷
    單亦上下相臨，一月六日上方為一月五日，一月七日則到頁
    末，翻至次頁第一個病歷單即為九十三年一月八日，其後繼
    續向下黏貼，均上下相臨黏貼，並無刻意空白，且每次病歷
    單均有被告蓋用醫師章於其上。而聲請人之病歷單與被告診
    所其他病患之病歷單形式與作法均相同，此亦有被告提供其
    診所病患賴俊傑、張瑞琳、雷幸夫、邱彩玉、吳香蘭等人之
    病歷單影本各一份附卷可參（見偵查卷第三四頁至第三七頁
    、第四五頁至第四七頁、第五０頁、第五一頁、第五六頁、
    第五七頁），是難認聲請人之病歷單有造假之處。
  2.又聲請人於九十二年十月十七日掛號次序為當日二號，同年
    十月二十七日掛號次序為十號，九十三年一月六日掛號次序
    為二十二號，同年一月七日掛號次序為九號等情，有被告所
    提供之上開日期全天掛號單影本、前後號碼病患之病歷影本
    等件附卷可稽（見偵查卷第三三頁至第五七頁），足見聲請
    人在其所訴被告偽造病歷之四天均有至被告診所掛號看診，
    與病歷記載相符。而聲請人指訴被告偽造之病歷日期為九十
    二年十月十七日、十月二十七日、九十三年一月六日、一月
    七日（七月十七日聲請人並無就診，聲請人應有誤會，詳後
    述），則被告僅提出該四天之掛號單，以佐證其辯解，而未
    提出所有聲請人至被告診所就診之掛號單，尚符事理，自難
    以被告未提出所有之掛號單，即遽以推認被告所舉出之掛號
    單均屬偽造。
  3.再觀諸中央健康保險局臺北分局以九十八年十一月三日健保
    北費二字第０九八０一三四二三六號函所檢送之聲請人「中
    央健康保險局保險對象門診醫令紀錄明細表」（見偵字第一
    二六頁至第一三一頁、第一三九頁），可知聲請人於九十二
    年十月十六日在信德中醫診所有多筆就醫紀錄，包括「Ｂ４
    １」一次、「Ｂ４２」二次；又「Ｂ４１」代表有針灸有拿
    藥，「Ｂ４２」代表有針灸無拿藥，聲請人之醫令版紀錄表
    示十月十六日當日有針灸有拿藥一次，接下來同一療程又做
    了兩次針灸，是不同天做的，至於是哪兩天，就要看病歷記
    載等情，業據中央健保局費用組三組陳德旺專員表示明確，
    此有臺北地檢署公務電話紀錄一份附卷可憑（見偵查卷第一
    三八頁）；復比對聲請人病歷資料，其在九十二年十月十六
    日之後，尚有在同年十月十七日、二十七日各就診一次，符
    合上開門診醫令紀錄明細表紀錄；此外，依前揭門診醫令紀
    錄明細表記載，聲請人於九十三年一月五日亦有至信德中醫
    診所就診，記錄「Ｂ４２」六次，足見聲請人自一月五日起
    有六次有針灸未開藥之就醫行為，參酌聲請人之病歷資料，
    其在九十三年一月五日、六日、七日、八日、十二日、十四
    日均有就醫之紀錄，但僅有針灸，沒有開藥。從而，聲請人
    於中央健康保險局之門診醫令紀錄明細表與被告提供之病歷
    相符，被告實無偽造病歷之嫌。
  4.又依被告所提出之聲請人病歷觀之，並無聲請人於九十三年
    七月十七日至信德中醫診所門診之紀錄，聲請人係於九十三
    年七月二十二日至被告診所就診，而非聲請人指訴之九十三
    年七月十七日，且由聲請人九十三年七月二十二日至被告診
    所就診之病歷記錄可知，當天聲請人係向被告主訴其於七月
    十七日行走跌傷，被告依其主訴記載於病歷，是被告係依聲
    請人之主訴記載於病歷，並於病歷表首頁登載，自難認有何
    登載不實情事。
  5.綜上，原檢察官、高檢署檢察長針對被告是否有聲請人所指
    訴之偽造文書犯行，已就卷內證據詳為調查、審酌，此外，
    綜觀全案卷證資料，亦未發現有何其他積極之證據足以證明
    被告確有聲請人所指述之偽造文書犯行，是原檢察官及高檢
    署檢察長分別予以不起訴處分及駁回再議之聲請，並無不當
    。聲請人主張檢察機關調查證據未完備即為不起訴處分及駁
    回再議處分，有所違誤云云，尚乏所據。準此，本件交付審
    判之聲請為無理由，應予駁回。
五、據上論斷，依刑事訴訟法第二百五十八條之三第二項前段，
    裁定如主文。
中    華    民    國    99    年    2     月    6     日
                   刑事第九庭審判長法  官  林怡秀
                                   法  官  徐淑芬
                                   法  官  劉素如
上正本證明與原本無異。
本裁定不得抗告。
                                   書記官  陳育君
中    華    民    國    99    年    2     月    6     日

司法院資訊處製作；財團法人民間司法改革基金會備份。
